【裁判字號】    91,訴,74
【裁判日期】    920121
【裁判案由】    侵權行為損害賠償
【裁判全文】
臺灣高等法院臺中分院民事判決  九十一年度訴字第七四號
      原      告  乙○○
      被      告  甲○○
右當事人間侵權行為損害賠償事件，原告提起刑事附帶民事訴訟，經本院刑事庭裁定
移送（九十一年度附民字第三六九號）民事庭，本院判決如左：
      主      文
被告應給付原告新台幣壹佰參拾肆萬柒仟伍佰元，及自民國九十一年十月十日起至清
償日止，按週年利率百分之五計算之利息。
原告其餘之訴駁回。
訴訟費用由被告負擔。
原告假執行之聲請駁回。
      事實及理由
一、被告經合法通知，未於言詞辯論期日到場，核無民事訴訟法第三百八十六條所列
    各款情形，爰依原告之聲請，由其一造辯論而為判決。
二、原告起訴主張：被告於民國八十六年一月三十一日起，自任互助會首招募於每月
    月底開標之互助會，每會新台幣（下同）二萬元，原告參加一會，應於九十年三
    月三十一日結束。又於八十八年七月三十一日招募亦於每月月底開標之互助會，
    每會二萬元，原告亦參加一會，應於九十二年九月三十一日結束。復於八十八年
    十二月三十一日招募亦於每月月底開標之互助會，每會二萬元，原告亦參加一會
    ，應於九十一年四月三十一日結束。另原告所參加被告於八十八年三月三十一日
    所招募之互助會，每會一萬元，原告已於八十九年七月三十一日標得，獲取合會
    金二十萬八千元。被告明知其於八十六年一月間，即因周轉困難財務狀況已陷無
    支付能力狀態，猶基於之詐欺犯意，召集上開互助會，每月應給付之會款，遠超
    過其薪資收入，且竟虛構會員名義投標及冒標，使不知情之原告繳納會款，詐欺
    取得會款，旋於九十年四月停標倒會，逃匿無蹤，原告始知受騙，原告共繳納會
    款一百三十四萬七千五百元，及標金四十六萬七千八百元，合計一百八十一萬五
    千三百元，被告所涉偽造文書與詐欺取財罪等犯嫌，業經本院刑事庭以九十一年
    度上訴字第五二六號判決有期徒刑四年在案，原告確受有上開所繳納會款等數額
    之損害，爰依民法侵權行為損害賠償規定，訴請被告應負損害賠償責任等語。原
    告於本院聲明，求為判決：(1)被告應給付原告一百八十一萬五千三百元，及自起
    訴狀繕本送達之翌日起至清償日止，按週年利率百分之五計算之利息(2)原告願供
    擔保請准宣告假執行等語。
三、被告經合法通知，未於言詞辯論期日到場，亦未提出書狀為任何聲明及陳述。
四、原告主張被告於八十六年一月三十一日起，自任互助會首招募於每月月底開標之
    之互助會，每會二萬元，原告參加一會，應於九十年三月三十一日結束；又於八
    十八年七月三十一日招募於每月月底開標之互助會，每會二萬元，原告亦參加一
    會，應於九十二年九月三十一日結束；復於八十八年十二月三十一日招募於每月
    月底開標之互助會，每會二萬元，原告亦參加一會，應於九十一年四月三十一日
    結束；另原告所參加被告於八十八年三月三十一日所招募之互助會，每會一萬元
    ，原告已於八十九年七月三十一日標得，獲取合會金二十萬八千元等情，業據提
    出互助會會單四份與明細表乙紙為證，而被告確於八十六年一月間，即因週轉困
    難而致財物陷入困境，竟猶自任會首，召集上開互助會，每月應給付之會款，遠
    超過其薪資收入，且虛構高文民、賴麗玲、陳小雲、陳麗麗、廖貴蘭、陳麗秋、
    林俊富、王宜俐、謝瑩倪（第一會）、與王宜俐、林俊富、陳小雲、陳秋蘭、陳
    麗麗、林宜淑、謝瑩倪、高文民、賴麗玲（第二會）、及陳麗秋、賴麗玲、廖貴
    蘭、陳花、高文民、陳小雲（第三會）之名義參加互助會，以冒用上開虛構會員
    名義，在白紙上填寫投標人姓名及標金，用以表示參與投標之意思，並持以參加
    投標且因此得標：另於八十八年八月三十一日、九十年三月三十一日、同年一月
    三十一日、及二月二十八日各該互助會開標時，利用沒有互助會員到場參與標會
    之機會，冒會員林慶賀（第一會）、林靖蘭（第二會）、陳淑娟與陳紀梅（第三
    會）之名義標會，致不知情之活會會員陷於錯誤，均給付當次會款予被告等節，
    亦經本院依職權調閱本院九十一年度上訴字第五二六號偽造文書等刑事全卷查閱
    屬實，而被告經本院合法通知，未於言詞辯論期日到場爭執，復未提出書狀以供
    本院斟酌，依民事訴訟法第二百八十條第三項、第一項規定，當事人對於他造主
    張之事實，已於相當時期受合法之通知，而於言詞辯論期日不到場，亦未提出準
    備書狀爭執者，應視同自認，是原告主張被告向活會會員詐騙會款侵權行為之事
    實，自堪採信。
五、原告請求被告應給付一百八十一萬五千三百元，依原告所提出之明細表記載，第
    一會係請求支付每會二萬元之會款而未經被告清償之部分合計八十七萬五千五百
    元；第二會係請求支付二十二會每會二萬元之會款（四十四萬元），及利息二十
    八萬二千三百元，合計七十二萬二千三百元；第三會係請求支付十七會每會二萬
    元之會款（三十四萬元），及利息八萬五千五百元，合計四十二萬五千五百元；
    另扣除已標得如前述之合會金二十萬八千元，是原告請求被告賠償之金額，係其
    已繳之全部活會會款及應得之利息。惟於刑事訴訟程序得提起附帶民事訴訟者，
    以因犯罪而受損害之人，對於被告及依民法應負賠償責任之人為限，故得否提起
    附帶民事訴法應以刑事法院論罪科刑之事實為準。本件依本院九十一年度上訴字
    第五二六號刑事判決，認定被告明知因周轉困難而陷於財務困境，猶自任會首，
    召集上開互助會，每月應給付之會款，遠超過其薪資收入，而有向活會會員詐取
    會款之犯行，則原告因被告之犯罪行為所受之損害，應僅限於其實際所繳交之會
    款，而不及於原告所列應得之會款利息，查原告起訴主張其共繳納一百三十四萬
    七千五百元之會款，已如上述，被告又未到庭爭執，自應以原告主張之此數額為
    據，應予准許；至原告主張被告向活會會員詐騙會款侵權行為之事告請求被告另
    給付利息三十六萬七千八百元（第二會二十八萬二千三百元，第三會八萬五千五
    百元），並非因被告犯罪行為所受之損害，原告依附帶民事訴訟請求，依法不合
    ，此部分應予駁回。
六、綜上所述，原告依侵權行為賠償損害法律關係，請求被告應給付一百三十四萬元
    七千五百元、及自起訴狀繕本送達翌日即九十一年十月十日起至清償日止，按週
    年利率百分之五計算之法定遲延利息之範圍內，並無不合，應予准許，至逾上開
    範圍部分之請求，核於法不合，應予以駁回。
七、原告陳明願供擔保請准宣告假執行，因本件准駁之金額，均未逾一百五十萬元，
    於本院判決後即告確定，核無聲請假執行之必要，原告假執行之聲請應予駁回。
八、據上論斷，本件原告之訴為一部有理由，一部無理由，依民事訴訟法第七十九條
    但書、第四百六十三條、第三百八十五條第一項前段，判決如主文。
中      華      民      國    九十二    年      一      月    二十一    日
~B1民事第四庭審判長法  官  黃斐君
~B2                法  官  陳蘇宗
~B3                法  官  張浴美
右為正本係照原本作成。
不得上訴。
~B                書記官  謝雅惠
中      華      民      國    九十二    年      一      月    二十二    日
                                                                        Ｈ


司法院資訊處製作；財團法人民間司法改革基金會備份。
